最高法院刑事判決　　　　　　九十六年度台上字第四二七六號
上　訴　人　甲○○
　　　　　　　　　　號
上列上訴人因公共危險案件，不服台灣高等法院台中分院中華民
國九十五年五月二十九日第二審判決（九十五年度上訴字第一八
０五號，起訴案號：台灣台中地方法院檢察署九十四年度偵字第
一五七０三號），提起上訴，本院判決如下：
    主  文
原判決撤銷，發回台灣高等法院台中分院。
    理  由
本件原判決認定：(一)、上訴人甲○○與賴慧珣於民國九十四年八
月間仍屬夫妻，九十四年十二月二十九日經第一審法院判決離婚
，於九十五年一月二十四日確定，而於九十五年三月二十八日辦
竣離婚登記，原具有家庭暴力防治法第三條第一款所定之配偶家
庭成員關係。上訴人前因對賴慧珣實施家庭暴力（毆打成傷）行
為，經第一審法院依台中市警察局第六分局之聲請，於九十四年
八月八日核准依家庭暴力防治法第十三條核發九十四年度暫家護
字第七二七號民事暫時保護令，諭令上訴人不得對賴慧珣實施身
體上或精神上不法侵害行為，及不得直接或間接對賴慧珣為騷擾
、通話、通信行為，並交由台中市警察局第六分局於九十四年八
月九日下午三時三十分許依法送達予上訴人。詎上訴人因不滿賴
慧珣離家，竟基於違反民事暫時保護令及恐嚇危害安全之概括犯
意，先於九十四年八月二十六日下午一時三十分許，未經同意尾
隨至台中市○○區○○路三八八號賴慧珣祖母住處，因賴慧珣見
其違反保護令前來騷擾，乃促其離去，否則將報警處理，上訴人
乃以國語對賴慧珣恫嚇稱：「妳只有跟妳奶奶二個人而已，看妳
報警的快，還是我拿菜刀快」之言語，以加害生命、身體之事，
使賴慧珣心生恐懼，致生危害於安全；再於同年九月五日上午十
時八分十四秒，以其所使用之0000000000號行動電話
傳送內容為：「嗯……安定的生活和家人的安全都在妳一念間和
一通電話，請三思，別讓兩家人因為妳的白目搞得人仰馬翻」之
簡訊，至賴慧珣所使用0000000000門號行動電話內，
以此加害生命、身體之事，使賴慧珣閱後，心生恐懼，致生危害
於安全，而違反法院諭令不得對賴慧珣為精神上不法侵害行為，
及不得直接或間接對賴慧珣為騷擾、通話行為之民事暫時保護令
。(二)、上訴人於探悉賴慧珣離家後，居住在台中市○○區○○路
三八八號其祖母住宅，因不滿賴慧珣先前向警方告訴其至賴慧珣
祖母住宅潑灑油漆乙案，竟基於續行違反民事暫時保護令及放火
燒燬現供人使用住宅之雙重犯意，乃於九十四年九月二十八日凌
晨一時五十分許，騎乘車牌號碼XM二－四０二號重型機車，以其
所有之塑膠桶盛裝汽油，攜帶至上開賴慧珣祖母住宅騎樓前，將
之潑灑在住宅鐵捲門及騎樓地板上，而退至路邊跨坐在機車上掏
出打火機點火，迅即扔往汽油潑灑處，擬藉此引火燃燒，隨後為
恣逞放火後之快意，遂騎乘機車在四張犁公園附近盤旋，隨後停
車於四平路與豐樂路口之民興瓦斯行前，因未見起火延燒，乃接
續原犯意，撿拾地上廢棄紙張點燃火苗後，騎乘機車欲持往引燃
，但因機車行進中吹風致火苗燒及其手，乃停車將火苗丟棄，以
腳踩熄，而本於己意中止，未續行點火，終未釀成火災，惟已達
到對賴慧珣騷擾行為之目的。嗣將機車引擎關熄後，緩慢將機車
牽至賴慧珣祖母住宅毗鄰之三九０號住宅騎樓下，坐在機車上面
向三八八號住宅觀望。因上訴人前來潑灑汽油之際，即為賴慧珣
發覺，並向警方報案，警員程竟誌乃據報於同日凌晨二時五分許
趕抵現場而查獲，並在三八八號住宅鐵捲門口前扣得上開盛裝汽
油所用之塑膠桶一個，再由警依賴慧珣之指述，會同賴慧珣至台
中市○○區○○路與豐樂路交岔口之「民興瓦斯行」前附近某白
色自用小客車旁尋得已燃燒過之紙張一團等情。因而撤銷第一審
判決，改判仍依想像競合犯規定，從一重論處上訴人放火燒燬現
供人使用之住宅未遂罪刑。固非無見。
惟查：(一)、第一審審理時證人陳蔡梅證稱：「……我有看到被告
（指上訴人）將打火機點著，有一把火，將打火機丟到賴慧珣家
的騎樓下……」等語（見第一審卷第九十八頁）；賴慧珣證稱：
「……看到被告（上訴人）騎機車回民興瓦斯行白色自用小客車
旁邊，坐在機車上點燃報紙後，要騎機車往我家方向，但因為風
勢的關係，點燃報紙的火勢燒到自己的手，被告就將機車停下來
，將報紙丟掉，並用腳踩熄報紙……」等語（見第一審卷第九十
三頁）。原判決採該二證人之前開證詞，為認定上訴人點燃打火
機，丟向潑灑汽油之騎樓縱火未遂，又點燃廢紙持往縱火未果等
犯行之主要論據。而卷附扣押物品清單記載扣押上訴人所有之打
火機一個、紙團一團（見第一審卷第六十九頁）。原判決理由七
則謂「扣押之白色打火機一個、紙張一團，與當時到場處理警員
程竟誌所查扣之物證，非屬同一，難認為係被告所有供犯罪所用
之物……」云云。究竟當時有無扣押上訴人點火所用之打火機及
部分燃燒過之紙團？若有，何以現存扣押之打火機及紙團與當時
所查扣者不同？現場為警查扣之打火機及紙團究竟何在？攸關上
訴人究竟有無丟點燃之打火機縱火未遂或欲以燃燒之紙團縱火未
遂之認定。原判決未予釐清論明，自屬理由欠備，其審理亦有未
盡。(二)、證人陳蔡梅在原審作證行交互詰問時證稱：「……我看
到該人（指上訴人）扔打火機到騎樓裡面，我就嚇到腿軟蹲下去
」、「（問：你有無看到打火機點燃？）沒有看到，是否有點燃
，我並不知道。」、「（問：你以前是否供述丟打火機的人就是
在庭的被告？）我沒有這樣說，我從來沒有這樣說。」、「有看
到按打火機，但有沒有點著，我不知道。」、「（問：你供述有
看到被告將打火機點著，有看到一把火丟到賴慧珣住家騎樓下，
是否實在？）沒有這麼說。該人把打火機切了以後，就丟進去。
」、「（問：切的時候，打火機有無點著火？）沒有……」等語
（見原審卷第一二二、一二三頁）。核與其在檢察官偵查及第一
審審理時證稱目睹上訴人潑汽油，跨坐在機車上，掏出打火機點
火，丟向騎樓放火等語，不盡相符。實情如何？原審未予究明釐
清，遽採陳蔡梅之部分證詞，為認定上訴人在前開時地潑灑汽油
後，掏出打火機點火，扔往其潑灑汽油處放火未遂犯行之主要證
據，但未敘明其取捨之依據及理由，亦有理由不備之可議。上訴
意旨指摘原判決不當，尚非全無理由，應認有撤銷發回更審之原
因。
據上論結，應依刑事訴訟法第三百九十七條、第四百零一條，判
決如主文。
中　　華　　民　　國　九十六　年　　八　　月　　九　　日
                      最高法院刑事第十二庭
                          審判長法官  王　居　財
                                法官  郭　毓　洲
                                法官  韓　金　秀
                                法官  陳　東　誥
                                法官  張　祺　祥
      本件正本證明與原本無異
                                      書  記  官
中　　華　　民　　國　九十六　年　　八　　月   十四   日
                                                      v
